臺灣雲林地方法院刑事判決
111年度簡上字第27號
上  訴  人
即  被  告  邱笙宇（原名邱煥宸）



上列上訴人即被告因違反家庭暴力防治法案件，不服本院中華民
國111年4月13日111年度六簡字第8號第一審簡易判決（聲請簡易
判決處刑案號：111年度速偵字第20號），提起上訴，本院管轄
之第二審合議庭判決如下：
    主  文
上訴駁回。
    事  實
一、邱笙宇(原名邱煥宸)為乙○○的兒子，二人具有家庭暴力防治
    法第3條第3款所定之家庭成員關係，邱笙宇前經臺灣彰化地
    方法院於民國110年10月18日核發110年度家護字第660號民
    事通常保護令，命邱笙宇不得對乙○○實施身體、精神或經濟
    上之騷擾、控制、脅迫或其他不法侵害之行為，保護令有限
    期間為2年。上開保護令並經送達邱笙宇住處，由同居之祖
    母簽收並交付邱笙宇。詎邱笙宇已知悉上開保護令之內容，
    竟基於違反保護令犯意，於111年1月3日凌晨1時許，在雲林
    縣○○市鎮○路000號居所，與乙○○因邱笙宇想要出去喝酒的事
    爭執，邱笙宇對乙○○說：你酒品不好，然後來阻止我去跟朋
    友喝酒等語，之後持續謾罵乙○○，以此方式為騷擾之行為而
    違反上開保護令，邱笙宇的母親見邱笙宇及乙○○2人言語衝
    突激烈遂報警，經警到場處理而悉上情。
二、案經雲林縣警察局斗六分局報告臺灣雲林地方檢察署檢察官
    偵查後聲請簡易判決處刑。
    理  由
壹、程序方面
    本判決下列所引用上訴人即被告邱笙宇以外之人於審判外所
    為之供述證據，檢察官、被告均同意有證據能力（簡上卷第
    47至48頁），本院審酌上開證據資料作成時之情況，並無違
    法不當及證明力明顯過低之瑕疵，認為以之作為證據應屬適
    當，依刑事訴訟法第159條之5第1項規定，均有證據能力。
貳、實體部分
一、認定犯罪事實所憑之證據及理由
　　訊據被告固坦承明知受有上開保護令，惟否認有何違反保護
    令之犯行，辯稱：我跟父親在家賣鹹酥雞，工作到凌晨1點
    多剛收攤，我和父親都有喝酒，我想要出門，父親不讓我出
    門，我說為什麼不讓我出門而已，我和父親有口角，沒有罵
    父親，我認為我沒騷擾等語。經查：
  ㈠被告為被害人乙○○的兒子，二人具有家庭暴力防治法第3條第
    3款所定之家庭成員關係，被告前經臺灣彰化地方法院於110
    年10月18日核發110年度家護字第660號民事通常保護令，命
    被告不得對被害人乙○○實施身體、精神或經濟上之騷擾、控
    制、脅迫或其他不法侵害之行為，保護令有限期間為2年。
    上開保護令並經送達被告住處，由同居之祖母簽收並交付被
    告，被告知悉上開保護令內容之事實，業據被告於警詢、偵
    查及本院審理時供述在卷(偵卷第17至19、83至84頁；簡上
    卷第44至45、116頁)，並有臺灣彰化地方法院110年度家護
    字第660號民事通常保護令、雲林縣警察局斗六分局保護令
    執行紀錄表、彰化縣警察局北斗分局保護令執行紀錄表、家
    庭暴力相對人訪查紀錄表、通常保護令送達證書各1份在卷
    可稽(偵卷第31、33至34、39至41頁，簡上卷第87頁)，是此
    部分事實，首堪認定。
  ㈡被告於111年1月3日凌晨1時許，在雲林縣○○市鎮○路000號居
    所，與被害人乙○○因被告想要出去喝酒的事爭執，被告對被
    害人乙○○說：你酒品不好，然後來阻止我去跟朋友喝酒等語
    ，之後持續謾罵被害人乙○○，以此方式為騷擾之行為而違反
    上開保護令之事實，業據被告於偵查時坦承在卷(偵卷第83
    至84頁)，並經被害人即證人乙○○於警詢時證稱：因為我兒
    子要出門跟朋友喝酒，我怕他出事所以不讓他出門，因而發
    生糾紛，因為邱笙宇有在家裡幫忙賣鹹酥雞，一直要求我薪
    水如何發放給他，然後因為我不給他出門，他就在家裡謾罵
    ，我覺得很困擾等語（偵卷第23至25頁），被告母親即證人
    甲○○於警詢時證稱：當時我先生乙○○阻止我兒子邱笙宇跑去
    隔壁檳榔攤找朋友喝酒，然後邱笙宇就不高興，辱罵乙○○說
    我先生喝酒酒品不好，然後來阻止我去跟朋友喝酒，之後邱
    笙宇就持續不斷辱罵乙○○，詳細辱罵文字我不太記得，他們
    兩人口角衝突越來越激烈，我怕衍生更大事端，所以趕緊報
    警處理等語(偵卷第27至29頁)，復有家庭暴力通報表、非親
    密暴力危險評估量表、雲林縣警察局斗六分局111年7月19日
    雲警六偵字第1110016440號函暨檢附之雲林縣警察局勤務指
    揮中心受理110報案紀錄單1份(偵卷第49至51頁，本院簡上
    卷第61至63頁)在卷可佐，被告對於被害人乙○○因擔心而勸
    誡不要在凌晨出去與他人喝酒，縱使被害人乙○○口氣不佳，
    但被告持續不斷辱罵，與被害人乙○○激烈言語衝突，致證人
    甲○○尚須報警尋求公權力介入壓制，自應知此舉已造成被害
    人乙○○困擾，證人乙○○也稱我覺得很困擾，足見被告行為已
    使證人乙○○產生心理上之不快不安，然衡其情節，尚未使其
    生理或心理上感到痛苦畏懼，揆諸上開說明，核屬騷擾行為
    。
  ㈢被告於本案案發時，既已知悉上開保護令之內容，明知其不
    得對證人乙○○為騷擾行為，仍於上開保護令有效期間內，向
    證人乙○○不斷謾罵，以此方式對證人乙○○為騷擾行為，而違
    反上開保護令，其有違反保護令之犯意及行為，應堪認定。
    被告以前詞否認違反保護令，尚非可採。
  ㈣綜上，本件事證明確，被告犯行堪可認定，應予依法論科。
二、論罪科刑　　
  ㈠按家庭暴力防治法所稱之「家庭暴力」，謂家庭成員間實施
    身體或精神上不法侵害之行為；所稱「騷擾」者，謂任何打
    擾、警告、嘲弄或辱罵他人之言語、動作或製造使人心生畏
    怖情境之行為，家庭暴力防治法第2條第1款、第4款分別定
    有明文。又按同法第61條第1款、第2款係依被告之行為對被
    害人造成影響之輕重而為不同規範，若被告所為已使被害人
    生理或心理上感到痛苦畏懼，即可謂係對被害人實施身體或
    精神上不法侵害之家庭暴力行為，反之若尚未達此程度，僅
    使被害人產生生理、心理上之不快不安，則僅為騷擾定義之
    範疇。被告係被害人乙○○之子，具有家庭暴力防治法第3條
    第3款所定之家庭成員關係。核被告所為，係違反法院依家
    庭暴力防治法第14條規定所為禁止對被害人為騷擾行為之命
    令，而犯家庭暴力防治法第61條第2款之違反保護令罪。
  ㈡駁回上訴之理由
    原審本於同前認定，以被告犯罪事證明確，適用家庭暴力防
    治法第61條第2款，刑法第11條前段、第41條第1項前段等規
    定，認被告係犯違反保護令罪；並審酌被告明知民事通常保
    護令之存在，本應自我注意言行舉止，猶不知謹慎自重，仍
    無視上開保護令之禁令，恣意為前揭犯罪行為，自應予非難
    ，惟念其犯後坦承犯行，態度尚可，兼衡其犯罪動機、手段
    、實施騷擾的手段、對被害人之影響程度，及其於警詢時自
    陳教育程度為高中肄業、職業為服務業、家庭經濟狀況勉持
    ，暨被害人於111年1月18日具狀表示原諒被告，請求對被告
    從輕量刑等一切情狀，量處拘役30日，並諭知如易科罰金，
    以新臺幣1,000元折算1日之折算標準。被告於原審坦承犯行
    ，嗣於本院審理時翻異否認，並提出國立臺灣大學醫學院附
    設醫院雲林分院之診斷證明書附卷供參(本院簡上卷第129頁
    )，與原審認定被告坦承之量刑基礎雖有變更，然本院核原
    判決之認事用法均無違誤，量刑亦屬妥適。
三、被告上訴以前詞矢口否認犯罪，業經本院指駁如前述，被告
    以此指摘原判決不當，尚非可採，其上訴並無理由，應予駁
    回。
據上論斷，應依刑事訴訟法第455條之1第1項、第3項、第368條
，判決如主文。
本案經檢察官黃立夫聲請簡易判決處刑，檢察官顏鸝靚、黃煥軒
到庭執行職務。
中　　華　　民　　國　　111 　年　　10　　月　　19 　 日
                  刑事第五庭  審判長法  官  梁智賢
　　　　　　　　　　　
　　　　　　　　　　　              法  官  陳靚蓉
　　　　　　　　　　　
　　　　　　　　　　　              法  官  張恂嘉
以上正本證明與原本無異。
本件判決不得上訴。
      　  　　　　　　　　　　　   書記官　張宏清
中　　華　　民　　國　　111 　年　　10　　月　　20　　日
附錄本案論罪科刑法條全文
家庭暴力防治法第61條
違反法院依第十四條第一項、第十六條第三項所為之下列裁定者
，為本法所稱違反保護令罪，處三年以下有期徒刑、拘役或科或
併科新臺幣十萬元以下罰金：
一、禁止實施家庭暴力。
二、禁止騷擾、接觸、跟蹤、通話、通信或其他非必要之聯絡行
    為。
三、遷出住居所。
四、遠離住居所、工作場所、學校或其他特定場所。
五、完成加害人處遇計畫。